【裁判字號】    95,簡上,615
【裁判日期】    950731
【裁判案由】    毀棄損壞
【裁判全文】
臺灣高雄地方法院刑事判決             95年度簡上字第615號
上  訴  人
即  被  告  丁○○
上列上訴人因毀損案件，不服本院高雄簡易庭95年度簡字第2822
號中華民國95年5 月5日第一審簡易判決（聲請簡易判決處刑書
案號：臺灣高雄地方法院檢察署檢察官95年度偵字第10767 號）
，提起上訴，本院管轄第二審之合議庭判決如下：
    主  文
上訴駁回。
    事實及理由
一、本案經本院審理結果，認第一審以被告丁○○所為係犯刑法
    第354 條第1 項之毀損罪，判處有期徒刑3 月，如易科罰金
    ，以300 元折算1 日，其認事用法均無違誤，量刑亦屬妥當
    ，應予維持，並引用第一審判決書記載之事實、證據及理由
    （如附件）。
二、按刑法上侵害財產法益之犯罪，重在持有關係，其行為客體
    並不以他人所有之物為限。凡事實上對物取得管領支配之人
    ，不論其有無合法之權源，為維持現存社會秩序，其持有仍
    受刑法之保護，得為財產犯罪之行為客體，若因他人之犯罪
    行為，致其對物之管領支配受有侵害，自不失為該犯罪之直
    接被害人，依法得為告訴。（最高法院88年台非字第372 號
    、84年台非字第109 號理由意旨參照）查本件遭毀損車體或
    零件車牌號碼QA8-351 號、KXE-928 號機車雖分屬告訴人鄰
    居甲○○、告訴人媳婦戊○○所有，然均委由告訴人陳黃紅
    某寄放保管而持有之，事發後並由告訴人一併送修支出修理
    費用等節，業據告訴人供述在卷（本院審理卷第41頁、偵卷
    第9 頁），並提出修理單據為佐，應認告訴人對他人上開2
    部機車具現實占有者地位，揆諸上開見解，其管領支配地位
    受有侵害，自不失為該犯罪之直接被害人，自得依法提起毀
    損告訴，合先敘明。
三、再按行為後法律有變更者，適用行為時之法律；但行為後之
    法律有利於行為人者，適用最有利於行為人之法律，刑法第
    2 條第1 項定有明文。次按有關新舊法之比較，應就罪刑有
    關之共犯、未遂犯、想像競合犯、牽連犯、連續犯、結合犯
    以及累犯加重、自首減輕暨其他法定加減原因（如身分加減
    ）與加減例等一切情形，綜其全部罪刑之結果而為比較（最
    高法院95年第8 次刑事庭會議決議參照）。查被告於前開行
    為後，刑法第33條及第41條業經總統於94年2 月2 日修正公
    布，並依刑法施行法第10條之1 規定自95 年7月1 日施行。
    另於95年6 月14日公布之刑法施行法第1 條之1 規定，除變
    更刑法分則編所定罰金之貨幣單位為新臺幣外，並分別提高
    罰金數額為3 倍或30倍。職是，本件自應就被告行為前、後
    相關法律有修正者，依前揭規定暨決議意旨加以綜合比較如
    附表，認本件以修正前之刑法規定較有利於被告，爰依修正
    後刑法第2 條第1 項前段之規定，適用行為時即修正前之舊
    法。
四、駁回上訴理由：
（一）上訴人即被告上訴意旨略以：涉案機車確係由伊持械毀損
      ，願意概括承受，惟伊確有誠意與告訴人丙○○○和解，
      然找不到告訴人，本院試行調解中未不獲告訴人同意，伊
      並非無悔意，原審援此理由量處有期徒刑3 月，猶嫌過重
      ，請求能從輕量刑等語。
（二）惟按刑之輕重，係事實審法院依職權自由裁量之事項，茍
      已斟酌刑法第57條各款所列情狀而未逾越法定刑度，則不
      得遽指為違法，上訴審法院對於原審法院之職權行使，原
      則上應予尊重（最高法院72年度台上字第6696號判例）。
      是法律賦予審判者自由裁量權，雖此項裁量權之行使，固
      非得以任意或自由為之，仍應受一般法律原則之拘束，以
      自由裁量的界限實難求其客觀上之一致性，端賴法官於個
      案審判時，依個案事由加以審酌，倘無裁量濫用情事，要
      難謂其有不當之處，合先敘明。
（三）本件被告所犯係修正前刑法第354 條第1 項之毀損物品罪
      ，其法定刑為2 年以下有期徒刑或500 (銀)元以下罰金之
      罪。原審審酌被告雖與告訴人丙○○○之子陳慶春存有債
      務糾紛惟其僅因此事，即遽然以暴力手段毀損他人之車輛
      ，行為誠屬惡劣，且嚴重影響社會安寧秩序，犯後又不思
      與告訴人磋商民事和解事宜，顯然毫無悔意，惟念其坦承
      毀損犯行等一切情狀，綜此而量處被告有期徒刑3 月，並
      未逾越法定刑的範圍，且被告於警詢、偵查中確實先後表
      示：「事情發生後陳慶春有打電話給我，當時我有告知他
      他的機車是我砸的，只要他將錢還我，我賠他新的機車，
      不用麻煩警察」、「他兒子如果還我錢，我就願意賠他錢
      」等語，被告確實係以對物毀損方式實施暴力討債，犯後
      並以告訴人之子償還債務作為賠償物損之前提要件，原審
      就其行為手段及犯後態度之審酌因素並無違誤，縱被告於
      本院審理中始表示願意無條件賠償告訴人損失，而與告訴
      人於本院試行調解未果等情，此為原審未能審酌之事項，
      亦難謂有裁量權濫用之違法或不當，是原審酌被告犯罪動
      機、目的、手段、犯罪所生損害、犯後態度各情如上，而
      量處被告有期徒刑3 月，難認有違法定量刑事項，其量刑
      自屬允當。
五、綜上，本件被告毀損犯行，既因事證明確，已堪認定。原審
    予以論罪科刑，其認事用法並無違誤，量刑亦屬適當，被告
    上訴意旨指摘原判決量刑不當，提起上訴，為無理由，應予
    駁回。
六、末按刑法修正後之規定係以適用行為時法即舊法為原則，則
    原判決固未及比較適用，然本件上訴本院合議庭後，經比較
    新舊法，行為後之法律即新法並非較有利於行為人，而仍應
    適用行為時法之規定，已如前述，從而，原判決適用行為時
    法即無不當，自不構成撤銷改判之事由，併此敘明。
據上論斷，應依刑事訴訟第455 條之1 第1 項、第3 項、第368
條、第373 條，判決如主文。
本案經檢察官乙○○到庭執行職務。
中    華    民    國    95    年    7     月    31    日
                  刑事第十四庭  審判長法  官  蔡廣昇
                                      法  官  謝雨真
                                      法  官  林瑋桓
以上正本證明與原本無異。
不得上訴。
中    華    民    國    95    年    7     月    31    日
                                      書記官  謝群育
附表
┌──────┬─────────────┬─────────────┬───────┬────┐
│相關變更條文│行為時法（下稱舊法）之內容│裁判時法（下稱新法）之內容│比  較  理  由│備    註│
├──────┼─────────────┼─────────────┼───────┼────┤
│【罰金刑貨幣│依法律應處罰金、罰鍰者，就│中華民國94年1 月7 日法修正│刑法之貨幣單位│經按現行│
│單位之變更】│其原定數額得提高為2 倍至10│施行後，刑法分則編所定罰金│由「元（指銀元│法規所定│
│罰金罰鍰提高│倍（刑法乃係定明10倍）。第│之貨幣單位為新臺幣。94年1 │）」變更為「新│貨幣單位│
│標準條例第1 │1 條所定得提高倍數之規定，│月7 日刑法修正時，刑法分則│臺幣」，且刑法│折算新臺│
│條前段、第5 │於本條例修正後制定之法律，│編未修正之條文定有罰金者，│分則之罰金數額│幣條例第│
│條→刑法施行│不適用之；本條例修正前公布│自94年1 月7 日刑法修正施行│，亦視該分則先│2 條之規│
│法第1 之1條 │之法律，於本條例修正後修正│後，就其所定數額提高為30倍│前曾修正與否，│定折算後│
│第1 項、第2 │其罰金罰鍰數額或法律經全部│。但72年6 月26日至94年1 月│而分別提高3 或│等值，是│
│項          │修正而其罰金罰鍰數額未予變│7 日新增或修正之條文，就其│30倍。        │以新法並│
│            │更者，亦同。              │所定數額提高為3 倍。      │              │未較有利│
│            │                          │                          │              │。      │
├──────┼─────────────┼─────────────┼───────┼────┤
│刑法第33條第│罰金：（銀元）1 元以上。  │罰金：新臺幣1,000 元以上，│罰金刑之下限，│舊法有利│
│5 款：罰金刑│                          │以百元計算之。            │由銀元10元（經│        │
│下限變更    │                          │                          │提高）亦即新臺│        │
│            │                          │                          │幣30元，提高為│        │
│            │                          │                          │新臺幣1,000 元│        │
├──────┼─────────────┼─────────────┼───────┼────┤
│【易科罰金折│犯最重本刑為5 年以下有期徒│犯最重本刑為5 年以下有期徒│易科罰金折算標│舊法有利│
│算標準變更】│刑以下之刑之罪，而受6 個月│刑以下之刑之罪，而受6 個月│準由銀元300 元│        │
│修正前刑法第│以下有期徒刑或拘役之宣告…│以下有期徒刑或拘役之宣告者│即新臺幣900 元│        │
│41 條 第1 項│得以（銀元，下同）1 元以上│，得以新臺幣1,000 元、    │，提高為以新臺│        │
│前段、修正前│3 元以下折算1 日，易科罰金│2,000 元或3,000 元折算1 日│幣1,000 元、  │        │
│罰金罰鍰提高│。依刑法第41條易科罰金…就│，易科罰金。              │2,000 元、3,00│        │
│標準條例第2 │其原定數額提高為100 倍折算│                          │0 元折算1 日  │        │
│條→現行刑法│1 日；法律所定罰金數額未依│                          │              │        │
│第41條第1 項│本條例提高倍數，或其處罰法│                          │              │        │
│前段        │條無罰金刑之規定者，亦同。│                          │              │        │
└──────┴─────────────┴─────────────┴───────┴────┘


司法院資訊處製作；財團法人民間司法改革基金會備份。
